高雄高等行政法院簡易判決
                                       100年度簡字第72號
原      告　盧基銓
輔  佐  人　盧佳香
被      告　屏東縣政府稅務局
代　表　人　施錦芳　局長
訴訟代理人　黃朝順
          　黃煦庭
上列當事人間房屋稅事件，原告不服屏東縣政府中華民國100年1
月25日99年屏府訴字第64號訴願決定，提起行政訴訟，本院判決
如下：
    主  文
原告之訴駁回。
訴訟費用由原告負擔。
　　事實及理由
一、事實概要：
    緣原告所有坐落屏東縣新園鄉○○村○○路55號房屋（稅籍
    編號：00000000000，下稱系爭房屋）於民國95年7月建築完
    成核發使用執照，同年9月向被告所屬東港分局設立稅籍課
    徵房屋稅，該房屋為鋼骨造地上2層樓，樓地板總面積為91.
    8平方公尺，其99年房屋總現值為新臺幣（下同）253,800元
    ，核定房屋稅3,044元，原告於99年6月3日向被告所屬東港
    分局陳情重新核定，經該局以99年6月8日屏稅東分貳字第09
    90510967號函否准所請，原告不服，申請復查，未獲變更，
    提起訴願，亦遭決定駁回，遂提起本件行政訴訟。
二、本件原告主張略以︰
（一）財政部92年廢止「簡化評定房屋標準價格及房屋現值作業
      要點」，而各縣市未能因地制宜，竟完全複製該簡化評定
      作業要點。若為方便課稅，將房屋過度簡化分類，然而值
      得注意的是：(1)未能因地制宜：對照坐落新北市與屏東縣
      同種類、用途之房屋，每平方公尺單價相同，豈不怪哉？
      (2)建材影響評價：被告文宣謂「其中以鋼骨造評價最高」
      ，如何而來？有重新檢視之必要。(3)就房屋結構別言：房
      屋依建材性質區分，有鋼骨造、鋼骨混凝土造、鋼骨鋼筋
      混凝土造、鋼筋混凝土造、預鑄混凝土造等。(4)重視城鄉
      差距之現實：鋼骨種類繁多：據悉鋼骨種類多達二十餘
      種，城市高樓之設計，大量採用大型鋼骨，施工期大幅縮
      短；反觀鄉村除豪宅別墅外，搭建廠房、倉庫或頂樓加蓋
      ，所探用之建材多屬H型鋼，雖屬鋼骨之一種，但在造價
      、市價或所謂評價上，均無法與大型鋼骨相提並論。若依
      「屏東縣房屋標準單價表」，鋼骨造、鋼骨混凝土造、鋼
      骨鋼筋混凝土造而屬同一用途之房屋，其單價竟完全相同
      ，則已失去分類之意義。實際使用情形：都會及鄉村建
      物相較，造價、市價不同，相對的影響評價甚大。以時隔
      40年的舊判例（最高行政法院61年判字第319號判決）當
      時建築技術及結構為斷，比照援引課稅不當。「屏東縣
      簡化評價房屋標準價格及房屋現值簡化評定作業要點」（
      下稱簡化評定作業要點）過度簡化，違反賦稅之公平性：
      簡化評定作業要點僅依結構所使用之建材，粗糙約略地歸
      類，而未細膩處理單價級距之問題，完全無區別實益可言
      ，應重新檢視簡化評定作業要點。(5)無視實際使用之現況
      ：被告復查決定書理由二：「申請人所有系爭房屋，依使
      用執照所載鋼骨造地上二樓房屋，‧‧‧主要用途為店鋪
      、住宅，1樓部分面積33.4平方公尺按非住家非營業使用
      ，另36平方公尺及2樓22.4平方公尺按住家稅率課徵」云
      云。然使用執照記載之缺失：簡化評定作業要點第7點
      規定「下列房屋，除依據使用執照（未領使用執照者依建
      造執照）所載之資料為準外，得派員至現場勘查，依本簡
      化評定作業要點之現定，增減其房屋標準單價」，若依被
      告答辯書謂：「經東港分局派員至現場勘查以系爭房屋全
      部面積確實供住家使用，准自98年7月起改按住家用稅率
      課徵房屋稅」云云，可見課稅不完全依照使用執照之記載
      。有關使用執照之記載，日前詢問簽名之建築師，告知H
      型鋼亦屬鋼骨之一，僅能如此記載，毫無選擇，誠屬不公
      不義。目前全國建築以鋼筋混凝土造為主，系爭房屋無法
      增建，評價上遠低於鋼筋混凝土造，將系爭房屋評價課稅
      高於鋼筋混凝土，主管機關完全依紙上作業，而不依實際
      使用評估，殊欠公平。政府資訊應公開透明：系爭房屋
      2樓為簡陋房屋，復查決定書既然依使用執照所載，就1、
      2樓房屋分別計算面積及用途，顯見設施完備與否，影響
      功能之大小，因而評價上有高低之別。系爭房屋2樓，既
      無天花板，而地板為水泥地，亦無衛生設備及無內牆，已
      符合該簡化評定作業要點第15點，應屬於簡陋房屋。只
      准州官放火，不准百姓點燈：高雄高等行政法院90年度簡
      字第3813號判決意旨謂：「供營業使用之房屋，若有停業
      之事實，倘納稅義務人事後能提供確切證明，其使用情形
      已變更者，應准按實際使用情形，追溯依房屋稅條例第5
      條之規定適用稅率核課房屋稅，始符合實質課稅原則。」
      系爭房屋於97年3月結束營業，迄至98年7月以使用權狀住
      宅及店舖課稅，此顯然不符合實質課稅原則。至於使用執
      照記載店舖、住宅用途，雖位處都市計畫商業區，但地方
      政府因財務困窘，都市計畫後半部建設暫停，竟長達近40
      年，鄰近規劃道路用地，尚為私人土地而未徵收，地方政
      府畫餅充飢，公務員怠於執行公權力。若依使用執照記載
      ，該屋營業用僅短短數月，4年來是否依非住非營課稅？
      依法申請建築、使用執照，反而受限於執照所記載，依法
      申請者反蒙受損失。當初搭建系爭房屋時，係基於1樓
      作為營業場所，2樓可充作客房。惟隱身違建叢林，生意
      難以為繼，不及1年吹熄燈號，而2樓地板僅鋪設水泥，符
      合簡陋房屋標準，用以堆放物品。就系爭房屋之設計及面
      積言，1樓四面牆壁全部窗戶，探光透亮，外人一覽無遺
      ，毫無隱私可言，住居功能不全，如何作為起居之用？事
      實上，家人起居作息在老舊建物。目前系爭房屋無法營業
      ，只能輔助老舊建物之效用，法律上屬於「從物」之性質
      ，猶如庫房之於正宅。
（二）被告應覈實評定房屋標準價格：依房屋稅條例第10、11條
      規定，主管稽徵機關應依據不動產評價委員會評定之房屋
      標準價格，核計房屋現值。而房屋標準價格之定義，係指
      不動產評價委員會按各種建造材料所建房屋，區分種類及
      等級，並按各類房屋之耐用年數、折舊標準暨房屋所處街
      道村里之商業交通情形及房屋之供求概況，並比較各該不
      同路段之房屋買賣價格，訂定各類建材房屋之標準單價。
      因此行政院賦稅改革委員會就「土地稅與房屋稅減免規定
      之檢討」議題決議應辦事項「請地方政府覈實評定房屋標
      準價格」案（財政部98年5月12日台財稅字第09804527240
      號函），針對「實務上各縣市評定房屋標準價格，對於各
      種建造材料僅就構造區分，尚無考量建造材料等級‧‧‧
      有違租稅公平‧‧‧」，意指房屋稅條例第11條第l款規
      定評定房屋標準價格，應依建造材料之種類及等級區分，
      惟實務上僅粗略依構造區分，顯與租稅公平有違。惟大多
      數縣市則以涉專業知識及技能，需聘專業人事始能認定，
      非地方稅務局能力所逮，因而不予採行。
（三）被告房屋總現值之計算，有待商確：被告函覆「99年房屋
      現值為253,800元，應納稅額為3,320元」云云，顯與下述
      證物金額不符：1、96年房屋稅課稅日數10月本稅為3,110
      元。2、97年房屋稅本稅為3,695元。3、98年房屋稅本稅
      為3,658元。4、99年房屋稅本稅為3,044元。而99年房屋
      稅本稅為3,044元之計算，係以鋼骨結構作為房屋單價為
      之，顯然將H型鋼鐵皮屋，灌水成鋼骨氣派豪宅課稅，房
      屋實際價值與稅額不成比例，不符合租稅公平原則。又被
      告先前率以「非自用住宅」課稅，原告為申請自用住宅之
      地價稅，子女多次奔波被告所屬東港分局，承辦人員敷衍
　　　誤導，不主動提供申請書，每次無功而返。經激烈反映意
      見後，稅務員態度始見改善，通知儘速回傳申請書。事隔
      數日，來電告知申請自用住宅之地價稅，僅能在下年度開
      始調整，理由在於系爭房屋未設有戶籍。相對而言，舊宅
      早設有戶籍，為何將2筆土地合併，開徵非自用住宅之地
      價稅？88年5月24日原告長子盧炫瑜設籍41號舊宅，而系
      爭房屋既無法營業，亦無作為住宅之用，依理與舊宅有主
      物與從物之關係。基於「從隨主原則」，不應本末倒置、
      扭曲解釋，要求辦理戶籍「遷入」55號，始能核准自用住
      宅之地價稅，可見稅務機關苛政擾民，人民權益隨時被犧
      牲。
（四）系爭房屋以6根H型鋼作為骨架，外牆覆以烤漆板，頂多搭
      蓋2層，建造成本低廉，施工快速便捷，經濟又環保，若
      依使用執照記載，視為鋼骨結構，則房屋稅反而高於鋼筋
      水泥洋房，顯然不符比例原則。烤漆板之耐用年限，遠低
      於水泥牆，如何解釋「系爭房屋構造別為鋼骨造‧‧‧耐
      用年數為60年」？當初搭蓋系爭房屋，以店舖營業為唯一
      考量，1樓全部四面開窗，面向中庭為大門及鐵捲門，完
      全透亮毫無隱蔽，充其量作為客室使用，無法依使用執照
      記載，定位為住宅。退一步言，2樓稍有蔽體，但因過於
      簡陋，無天花板只見骨架，內部牆面，亦為平滑烤漆板組
      合，地板為水泥地，又無浴廁設備，空間狹小，符合「簡
      陋房屋」認定標準。因此迄至目前為止，充作倉庫堆放雜
      物。右側平面圖顯示，中庭後面有棵大榕樹（樹齡30年）
      ，但左側平面圖顯示，從10公尺道路進入巷道口，已被違
      章建築圍繞，雜亂不堪，被告之課稅認定不當。
（五）鋼鐵造房屋可搭建3層樓：查「屏東縣房屋標準單價表」
      第4類鋼鐵造房屋，並非僅限於地上1層建築，亦可搭建2
      、3樓層。被告似陷於傳統思維，認為鋼鐵造房屋僅能搭
      建一樓，俗稱鐵皮屋，事實上，目前以陽春型H型鋼建築
      房屋，外包烤漆亮麗鐵皮，亦顯得豪華氣派的商店，已不
      在少數。再查簡化評定作業要點第16點規定，鋼鐵造房屋
      適用「屏東縣房屋標準單價表」內「在200平方公尺以上
      」或「未達200平方公尺」之單價時，以每層面積為準但
      房屋面積在200平方公尺以上，而其樑柱之規格在90×90
      ×6公厘以下者，納稅人得檢附樑或柱之規格證明相關文
      件，適用面積未達200平方公尺」之標準核計房屋現值。
      因此鋼鐵造房屋以其面積及樑柱規格大小，分別核計每層
      房屋之現值，亦即依每層面積以200平方公尺為界分。縱
      令面積超過200平方公尺，而其樑柱規格較為小型者（90
      ×90×6公厘以下），房屋單價差距甚大。且據鋼鐵廠老
      闆告知，鋼鐵造房屋搭建2、3樓，全部樑柱必須用H型鋼
      ，否則C型鋼材力道不足以支撐。
（六）檢視建築使用執照記載之真實性：(1)執照記載並非正確真
      實：系爭房屋搭建之初，經熟人介紹廖明義建築師事務所
      ，廖明義建築師依原告意見繪製設計圖樣，用以申請建築
      使用執照。惟檢視該執照記載：監造人廖明義、承造人郭
      清標，與事實顯不相符。蓋原告為承攬契約之定作人，專
      門搭建鐵皮屋之工人為承攬人，施工期間監造人廖明義、
      承造人郭清標二人，均未在現場監督、施作。再者，該執
      照記載鋼骨構造，工程造價459,150元，並非正確真實。
      就工程造價言，實際造價約250,000元，竟記載為459,150
      元，顯然浮誇不實。雖然H型鋼有稱為鋼鐵，亦有稱為鋼
      骨，但建築師在其專業領域，未能與時俱進，未能區分鋼
      鐵造與鋼骨造之不同，浮誇記載為鋼骨造。究其原因，或
      較能凸顯房屋價值及簽證之重要，殊不知造成原告高額稅
      賦。由此可知，鄉村建築房屋，申請建築使用執照，非但
      徒具形式反而作繭自縛。(2)工務局權責僅為形式上審查？
      原告發覺系爭房屋課稅偏高，多次掛電請教該建築師，及
      屏東縣工務局局長，為何H型鋼簡易鐵皮屋記載為鋼骨構
      造？渠等有如接到燙手山芋，均不置可否，尤其工務局局
      長態度惡劣，其是否完全依建築師填寫之申請，僅為形式
      上審查，不可得知。
（七）評定房屋現值，使用執照替代實地調查：(1)領有使用執照
      者，應依使用執照記載？簡化評定作業要點第5點之規定
      ，意指核計房屋現值，領有使用執照者，應依使用執照記
      載，而未領有執照之房屋，則以現場勘定調查之資料為準
      。值得注意的是，房屋標準價格於屏東縣房屋稅徵收細則
      規定，主管稽徵機關應派員實地調查，而簡化評定作業要
      點規定應依執照記載，二者相互規定牴觸。(2)執照記載與
      實質不相符合，如何正確解釋？被告高層主管對於系爭房
      屋，雖有鋼鐵構造之見解，但因礙於簡化評定作業要點規
      定，應依執照記載課稅。其理由有：稅務員人力有限，無
      法走動式的稽查。亦有無法判斷鐵皮包裹的樑柱，究屬於
      何種鋼材，僅能依執照記載課稅，等種種理由，不一而足
      。事實上前一說詞，應證冷氣房內紙上談兵的官僚文化。
      後一說詞混淆鋼骨與鋼鐵之區辨，有失職責。因此仍堅稱
      系爭房屋為第1類鋼骨造，僅將房屋用途改成住家，從3,6
      95元（96、97年）調降為3,013元（100年度），並不合理
      。(3)依使用執照所載用途課稅，違反實質租稅原則：依屏
      東縣房屋稅徵收細則第4條規定，縱令空屋因請領「建築
      執照」「使用執照」，仍應依據使用執照所載用途課稅，
      違反實質租稅原則。(4)法律之前，人人平等：目前房屋稅
      以「虛擬」的價格作為依據，有失居住正義，備受批判，
      但政府政策未全面調整前，不應選擇性的適用法律。否則
      ，有違「法律之前，人人平等」原則。被告核計系爭房屋
      現值為253,800元，雖與實際造價數字相近，看似公平合
      理，但其核定單價係以第1類鋼骨2,850元計算，並非以第
      4類鋼鐵800元計算，因此被告錯誤歸類，因而所核定的房
      屋單價，顯已非正確。
（八）結論：(1)系爭房屋應屬於第4類鋼鐵構造：系爭房屋之樑
      柱，單純為H型鋼鐵構造，有別於都會華廈所謂鋼骨（稱
      為「鋼骨共構」），因此依「屏東縣房屋標準單價表」，
      屬於第4類鋼鐵構造。既然屬於第4類鋼鐵構造，適用於各
      種用途，不論店舖、住宅或倉庫，房屋單價並無任何差別
      。(2)每層面積未超過200平方公尺：1樓面積69.42平方公
      尺，2樓為22.41平方公尺，均未超過200平方公尺，樑柱
      規格已非所問。因此1樓房屋單價為800元。(3)第2層為簡
      陋房屋單價之7成：而第2層依簡化評定作業要點第15點為
      簡陋房屋，房屋單價之7成為560元。(4)折舊率為1.2﹪。
      (5)耐用年數為52年。被告對於房屋構造，並未釐清鋼骨造
      與鋼鐵造，完全依附錯誤使用執照之記載，其處分自有違
      誤等語。並聲明求為判決撤銷訴願決定及原處分。
三、被告答辯略以︰
（一）原告所有系爭房屋，依使用執照所載為鋼骨造地上2樓房
      屋，樓地板總面積為91.8平方公尺，主要用途為店舖、住
      宅，1樓部分面積33.4平方公尺按非住家非營業使用，另3
      6平方公尺及2樓22.4平方公尺按住家用稅率課徵，99年房
      屋總現值為253,800元，應納稅額為3,320元。嗣後原告以
      電話申請改課房屋稅，經被告所屬東港分局派員現場勘查
      以系爭房屋全部面積確實供住家使用，准自98年7月起改
      按住家用稅率課徵房屋稅，重新核定房屋稅為3,044元，
      原告復於99年6月3日陳情重新核定房屋現值部分，被告所
      屬東港分局以99年6月8日屏稅東分貳字第0990510967號函
      否准所請。
（二）依房屋稅條例第3條規定，房屋稅以附著於土地之各種房
      屋及有關增加該房屋使用價值之建築物為課徵對象，除有
      法定減免情事者外，均應依使用情形分別按住家用、非住
      家非營業用、營業用稅率課徵。有關房屋現值之核計係依
      據房屋稅條例第10條第1項及簡化評定作業要點第3點規定
      ，由不動產評價委員會評定標準後，以「屏東縣房屋標準
      單價表」「屏東縣房屋構造別代號暨折舊率對照表」及「
      屏東縣房屋稅地段等級表」定之，系爭房屋使用執照所載
      為地上2層房屋，構造種類為鋼骨造，總樓地板面積為91.
      8平方公尺，依房屋稅條例第11條第1項第1款及屏東縣政
      府86年7月19日屏府稅財字第118278號函公告「屏東縣房
      屋標準單價表」，系爭房屋用途分類屬第3類，2樓核定單
      價應為2,850元，東港分局依據上述核定單價乘以各該層
      建物面積後核定現值為261,600元（計算公式：構造別單
      價×課稅面積=核定現值，1樓：2,850元×69.4=197,800
      元，2樓：2,850元×22.4=63,800元，合計：179,800元＋
      63,800元=261,600元），尚無不合，於法有據。
（三）又依房屋稅條例第11條第1項第2款及第3款規定，房屋稅
      徵收基準包括房屋的「耐用年限」、「折舊標準」及「地
      段等級」，依據屏東縣政府88年11月30日屏府稅財字第20
      9433號函公告之「屏東縣房屋構造別代號暨折舊率對照表
      」，系爭房屋構造別為鋼骨造，其代號為「P」，折舊率
      為百分之一，耐用年數為60年，殘值率為百分之四十，另
      依屏東縣政府96年5月24日屏府稅房字第0960105835號函
      公告之「屏東縣房屋稅地段等級表」，系爭房屋坐落地段
      為第9等級，地段率為百分之一百。東港分局依據上述徵
      收基準，以系爭房屋經歷3年折舊為計算，99年房屋總現
      值為253,800元〔計算公式：核定現值×地段調整率×（1
      -折舊率×經歷年數）=房屋總現值，1樓：197,800元×10
      0%×（1-1%×3）=191,900元，2樓：63,800元×100%×（
      1-1%×3）=61,900元，合計：191,900元＋61,900元=253,
      800元〕，按住家用稅率1.2%計算，核定課徵99年房屋稅
      為3,044元（計算公式：房屋總現值×稅率=稅額，1樓：1
      91,900元×1.2%=2,302元，2樓：61,900元×1.2%=742元
      ，合計：2,302元＋742元=3,044元），並無違誤，洵屬有
      據。
（四）上述各對照表，均依據房屋稅條例第10條、第11條及屏東
      縣房屋稅徵收細則第9條、第10條規定，經屏東縣不動產
      評價委員會評定後由屏東縣政府公告在案，被告所屬東港
      分局以系爭房屋使用執照記載之構造、面積、用途類別等
      項目，核定99年房屋總現值為253,800元，應納稅額3,044
      元，並無違誤，另依據簡化評定作業要點第5點規定及最
      高行政法院61年判字第319號判例意旨，核計房屋現值時
      ，應依建築管理機關核發之使用執照所載之資料為準，參
      照不動產評價委員會評定之標準核計，不以房屋之實際造
      價為準，原告之主張於法無據，核不足採。
（五）另原告主張系爭房屋2樓，依據簡化評定作業要點第15點
　　　規定，符合簡陋房屋乙節，惟被告所屬東港分局曾派員至
      現場勘查，系爭房屋外觀未發現有焚毀、坍塌或拆除至不
      堪使用情事，其門窗、天花板及牆壁等各項結構尚屬完整
      ，此有現場照片附卷可稽，又2樓屬系爭房屋之一部，是
      否有衛浴設備及是否為簡陋房屋，應以整體構造而論，不
      應以2樓獨立於系爭房屋外為觀察，原告此項主張，亦屬
      無據。被告所屬東港分局99年6月8日屏稅東分貳字第0990
      510967號函核定系爭房屋99年房屋總現值為253,800元及
      房屋稅3,044元，認事用法並無不合，於法有據，原告所
      訴各節，顯係誤解法令，核不足採等語，資為抗辯。並聲
      明求為判決駁回原告之訴。
四、本件如事實概要欄所載之事實，業據兩造分別陳述在卷，並
    有被告所屬東港分局99年6月8日屏稅東分貳字第0990510967
    號函、99年8月6日屏稅東分貳字第0990514582號函、系爭房
    屋使用執照、現場照片、98年及99年房屋稅課稅明細表、房
    屋稅主檔查詢、房屋稅籍紀錄表、徵銷明細檔查詢等分別附
    於原處分卷及本院卷可稽，洵堪認定。原告雖以前揭情詞，
    資為爭執，惟查：
（一）按「房屋稅，以附著於土地之各種房屋，及有關增加該房
      屋使用價值之建築物，為課徵對象。」「房屋稅依房屋現
      值，按左列稅率課徵之：一、住家用房屋最低不得少於其
      房屋現值百分之一點二，最高不得超過百分之二。但自住
      房屋為其房屋現值百分之一點二。二、非住家用房屋，其
      為營業用者，最低不得少於其房屋現值百分之三，最高不
      得超過百分之五。．．．。三、房屋同時作住家及非住家
      用者，應以實際使用面積，分別按住家用或非住家用稅率
      ，課徵房屋稅。．．．。」「主管稽徵機關應依據不動產
      評價委員會評定之標準，核計房屋現值。」「房屋標準價
      格，由不動產評價委員會依據下列事項分別評定，並由直
      轄市、縣(市)政府公告之：一、按各種建造材料所建房屋
      ，區分種類及等級。二、各類房屋之耐用年數及折舊標準
      。三、按房屋所處街道村里之商業交通情形及房屋之供求
      概況，並比較各該不同地段之房屋買賣價格減除地價部分
      ，訂定標準。」「各種建造材料所建房屋，主管稽徵機關
      應派員實地調查、區分種類及等級，擬定房屋標準價格，
      報請本縣不動產評價委員會評定後，由縣政府公告之。」
      「各類房屋之耐用年數及折舊標準，由主管稽徵機關派員
      實地調查，作成報告，報請本縣不動產評價委員會評定後
      、由縣政府公告之。」分別為房屋稅條例第3條、第5條、
      第10條第1項、第11條第1項及屏東縣房屋稅徵收細則第9
      條、第10條所明定。次按「房屋現值之核計，以『屏東縣
      房屋標準單價表』（附表1）、『屏東縣房屋構造別代號
      暨折舊率對照表』（附表2）及『屏東縣房屋稅地段等級
      表』（附表3）為準據。」「稽徵機關適用『屏東縣房屋
      標準單價表』核計房屋現值時，對房屋之構造、用途、總
      層數及面積等，應依建築管理機關核發之使用執照（未領
      使用執照者依建造執照）所載之資料或地政機關核發之建
      物測量成果圖為準。但未領使用執照與建造執照之房屋，
      以現場勘定調查之資料為準；其構造別依下列規定認定：
      （一）鋼骨造：建築物之樑柱構架以各種型鋼組合而成，
      以支承垂直及水平載重。．．．（七）鋼鐵（架）造：柱
      樑使用各型鐵材，其牆壁大部分為鐵骨、屋頂為山形鐵造
      屋架。」「房屋具有下列情形達3項者，為簡陋房屋，按
      該房屋所應適用之標準單價之7成核計‧‧‧：（一）高
      度未達二點五公尺。（二）無天花板（鋼骨造、鋼鐵造、
      木、石、磚造及土、竹造之房屋適用）。（三）地板為泥
      土、石灰三合土或水泥地。（四）無窗戶或窗戶為水泥框
      窗。（五）無衛生設備。（六）無內牆或內牆為粗造紅磚
      面（內牆面積超過全部面積二分之一者，視為有內牆）。
      （七）無牆壁。」分別為屏東縣政府96年8月20日屏府稅
      房字第0960168637號函修正公告「屏東縣簡化評定房屋標
      準價格及房屋現值作業要點」第3點、第5點第1項第1款、
      第7款及第15點所規定。又按「房屋之現值係依據納稅義
      務人之申報並參照不動產評價委員會之評定，不以房屋之
      造價為其唯一標準。原告所有房屋四棟，係供工廠，住家
      及營業所之用，被告官署按其實際使用情形，分別依營業
      用（工廠部分減半）及住家用稅率計徵課稅，原告以系爭
      房屋之現值核定過高，超過其造價2倍以上，並提出臺灣
      區營造公會台北縣辦事處鑑估之價值。此項估價，縱屬實
      在，要亦不足為其有利之論據。被告官署根據房屋稅條例
      第5條及第10條第1項、第11條第1項之規定，核定系爭房
      屋之現值，於法並無不合。」「房屋稅係依房屋現值及規
      定稅率課徵之，而房屋現值由主管稽徵機關依據納稅義務
      人之申報並參照不動產評價委員會評定之標準核計，不以
      房屋之實際造價為準。」最高行政法院60年判字第810號
      及61年判字第319號判例著有明文。
（二）經查，原告所有系爭房屋，依使用執照所載為鋼骨造地上
      2樓房屋，樓地板總面積為91.8平方公尺，主要用途為店
      舖、住宅，1樓部分面積33.4平方公尺按非住家非營業使
      用，另36平方公尺及2樓22.4平方公尺按住家用稅率課徵
      ，99年房屋總現值為253,800元，應納稅額原為3,320元。
      嗣原告以電話申請改課房屋稅，經被告所屬東港分局派員
      現場勘查以系爭房屋全部面積確實供住家使用，准自98年
      7月起改按住家用稅率課徵房屋稅，重新核定房屋稅為3,0
      44元，原告復於99年6月3日陳情重新核定房屋現值部分，
      經被告所屬東港分局以99年6月8日屏稅東分貳字第099051
      0967號函否准所請，揆諸上開規定，並無不合。原告雖主
      張：系爭房屋為H型鋼鐵皮屋，被告核定99年房屋稅本稅
      ，係以鋼骨結構作為房屋單價核計，顯然將H型鋼鐵皮屋
      ，灌水成鋼骨氣派豪宅課稅，房屋實際價值與稅額不成比
      例，不符合租稅公平原則，另被告依使用執照之記載核計
      房屋現值，以虛擬之價格課徵房屋稅，違反實質課稅原則
      云云。惟查，依房屋稅條例第3條、第5條規定，房屋稅以
      附著於土地之各種房屋及有關增加該房屋使用價值之建築
      物為課徵對象，除有法定減免情事者外，均應依使用情形
      分別按住家用、非住家非營業用、營業用稅率課徵。而有
      關房屋現值之核計係依據房屋稅條例第10條第1項及簡化
      評定作業要點第3點規定，由不動產評價委員會評定標準
      後，以「屏東縣房屋標準單價表」、「屏東縣房屋構造別
      代號暨折舊率對照表」及「屏東縣房屋稅地段等級表」定
      之。又房屋稅條例第11條第1項除規定房屋標準價格須由
      不動產評價委員會評定並由直轄市、縣（市）政府公告外
      ，並規定不動產評價委員會評定房屋標準價格時所應依據
      之事項有第1款「按各種建造材料所建房屋，區分種類及
      級別」第2款「各類房屋之耐用年數及折舊標準」及第3款
      「按房屋所處街道村里之商業交通情形及房屋之供求概況
      ，並比較各該不同地段之房屋買賣價格減除地價部分，訂
      定標準」等3項標準分別評定，由上開規定可知，房屋現
      值係根據上開標準價格核定，並無現場勘驗之絕對必要。
      查系爭房屋依使用執照所載為地上2層房屋，構造種類為
      鋼骨造，總樓地板面積為91.8平方公尺，依房屋稅條例第
      11條第1項第1款及屏東縣政府86年7月19日屏府稅財字第1
      18278號函公告「屏東縣房屋標準單價表」，系爭房屋用
      途分類屬第3類，2層樓核定單價應為2,850元，被告依據
      上述核定單價乘以各該層建物面積後核定現值為261,600
      元（計算公式：構造別單價×課稅面積=核定現值，1樓：
      2,850元×69.4=197,800元，2樓：2,850元×22.4=63,800
      元，合計：197,800元＋63,800元=261,600元），自屬有
      據。次查依房屋稅條例第11條第1項第2款及第3款規定，
      房屋稅徵收基準包括房屋之「耐用年限」「折舊標準」及
      「地段等級」，本件系爭房屋依屏東縣政府88年11月30日
      屏府稅財字第209433號函公告「屏東縣房屋構造別代號暨
      折舊率對照表」，構造別為鋼骨造，其代號為「P」，折
      舊率為百分之一，耐用年數為60年，殘值率為百分之四十
      ，另依屏東縣政府96年5月24日屏府稅房字第0960105835
      號函公告之「屏東縣房屋稅地段等級表」，系爭房屋坐落
      地段為第9等級，地段率為百分之一百。被告依上述徵收
      基準，以系爭房屋經歷3年折舊為計算，99年房屋總現值
      為253,800元〔計算公式：核定現值×地段調整率×（1-
      折舊率×經歷年數）=房屋總現值，1樓：197,800元×100
      %×（1-1%×3）＝191,900元，2樓：63,800元×100%×（
      1-1%×3）=61,900元，合計：191,900元＋61,900元＝253
      ,800元〕，按住家用稅率百分之一點二計算，核定課徵99
      年房屋稅為3,044元（計算公式：房屋總現值×稅率=稅額
      ，1樓：191,900元×1.2%＝2,302元，2樓：61,900元×1.
      2%＝742元，合計：2,302元＋742元＝3,044元），亦即被
      告依簡化評定作業要點第5點規定，以系爭房屋使用執照
      記載之構造、用途類別、總層數及面積等項目，核定其99
      年房屋總現值及房屋稅，並無違誤。又依最高行政法院60
      年判字第810號及61年判字第319號判例意旨，房屋稅係依
      房屋現值及規定稅率課徵之，而房屋現值由主管稽徵機關
      依據不動產價委員會評定之標準核計，不以房屋之實際造
      價為準。是原告主張被告依據系爭房屋使用執照記載，而
      以上開單價標準核計之房屋現值進而核定之房屋稅，違反
      租稅公平原則及實質課稅原則云云，顯屬無據，委不足採
      。又依簡化評定作業要點第5點規定，鋼骨造或鋼鐵造之
      房屋係屬不同之構造類別，稽徵機關據以核計房屋現值之
      標準單價亦有差異，而系爭房屋之使用執照既已載明構造
      種類為鋼骨造，被告據此核計房屋現值，並無違誤，原告
      主張系爭房屋為H型鋼鐵皮屋，被告以鋼骨結構作為房屋
      單價核計其99年房屋稅，自有違誤云云，亦屬無憑。
（三）原告雖又主張系爭房屋2樓，無天花板，而地板為水泥地
      ，亦無衛生設備及內牆，依據簡化評定作業要點第15點規
      定，符合簡陋房屋標準，應以房屋單價7成核計云云。惟
      經被告訴訟代理人於本院審理中陳稱，依被告派員現場勘
      查結果，系爭房屋2樓高度超過3公尺，係有天花板，窗戶
      亦有窗框，並有內牆及牆壁，2樓地板雖為混凝土，但1樓
      地板鋪有磁磚，並有衛浴設備，所以系爭房屋不屬於簡陋
      房屋等語（見本院100年7月19日及8月16日準備程序筆錄
      ），並有現場照片附卷可稽。而所謂簡陋房屋，依簡化評
      定作業要點第15點規定，係指房屋具有下列情形達3項者
      ，按該房屋所應適用之標準單價之7成核計．．．：(1)高
      度未達二點五公尺。(2)無天花板（鋼骨造、鋼鐵造、木、
      石、磚造及土、竹造之房屋適用）。(3)地板為泥土、石灰
      三合土或水泥地。(4)無窗戶或窗戶為水泥框窗。(5)無衛生
      設備。(6)無內牆或內牆為粗造紅磚面（內牆面積超過全部
      面積二分之一者，視為有內牆）。(7)無牆壁。又2樓屬房
      屋之一部，並不具有構造上或使用上之獨立性，並非獨立
      建物，是否為簡陋房屋，應以整體構造而論，不應以2樓
      獨立為觀察。查系爭房屋高度超過3公尺，其主體結構門
      窗、天花板、外牆、內牆尚屬完整，1樓並鋪設地板磁磚
      及有衛生設備，足見系爭房屋依整體構造而論，並無1項
      符合簡化評定作業要點第15點規定之情形，縱以系爭房屋
      2樓部分獨立觀察，亦僅有地板為混凝土及無衛生設備等2
      項缺失，並未達3項以上之情形，而符合簡陋房屋之認定
      標準，是原告主張系爭房屋2樓部分為簡陋房屋，應以房
      屋單價7成核計，亦屬無據。又系爭房屋99年度被告係以
      住家用稅率課徵房屋稅，已如前述，是原告指稱系爭房屋
      已於97年3月結束營業，被告迄至98年7月仍以使用權狀所
      載住宅及店舖課稅乙節，於此無涉，併予敘明。
五、綜上所述，原告主張並不可採。被告所屬東港分局核定系爭
    房屋99年房屋總現值為253,800元，房屋稅3,044元，並無違
    誤，復查決定及訴願決定遞予維持，亦無不合。原告起訴意
    旨求為撤銷，為無理由，應予駁回。又本件事證已臻明確，
    兩造其餘攻擊防禦方法，均核與判決結果不生影響，爰不再
    逐一論述。另本件為簡易訴訟事件，爰不經言詞辯論逕為判
    決。
六、據上論結，本件原告之訴為無理由，依行政訴訟法第233條
    第1項、第236條、第98條第1項前段，判決如主文。
中　　華　　民　　國　　100　  年　　10 　月  　6 　　日
                  高雄高等行政法院第一庭
                                  法  官　呂 佳 徵
以上正本係照原本作成。
如不服本判決，應於送達後20日內，向本院提出上訴狀並表明上
訴理由，如於本判決宣示後送達前提起上訴者，應於判決送達後
20日內補提上訴理由書（須按他造當事人人數附繕本）。
中　　華　　民　　國　　100　  年　　10 　月  　6 　　日

　　　　　　　　　　　　　　　    書記官  李 建 霆
附註：
行政訴訟法第235條（第1項、第2項）：
對於適用簡易程序之裁判提起上訴或抗告，須經最高行政法院之
許可。
前項許可，以訴訟事件所涉及之法律見解具有原則性者為限。